臺灣新竹地方法院刑事判決
110年度交易字第7號
公  訴  人  臺灣新竹地方檢察署檢察官
被      告  葉秋菊



上列被告因過失傷害案件，經檢察官提起公訴（109年度偵字第1
0689號），被告就被訴事實為有罪之陳述，本院依簡式審判程序
審理，判決如下：
    主  文
葉秋菊犯過失傷害罪，處拘役肆拾日，如易科罰金，以新臺幣壹
仟元折算壹日。
    事  實
一、葉秋菊於民國109年2月14日8時7分許，騎駛車牌號碼000-00
    0號普通重型機車，沿新竹縣竹北市博愛街由北往南方向行
    駛，行經博愛街426-1號前，欲左轉往博愛街424巷行駛時，
    本應注意左轉彎時，應距交岔路口30公尺前顯示方向燈或手
    勢，換入內側車道或左轉車道，行至交岔路口中心處左轉，
    且轉彎車應讓直行車先行，而依當時情況判斷，並無不能注
    意之情事，竟疏未注意，未打方向燈即貿然左轉，適有陳紅
    （所涉過失傷害罪嫌，另經檢察官為不起訴處分）騎駛車牌
    號碼000-000號普通重型機車，沿博愛街同向後方駛至，亦
    疏未注意減速見狀反應不及，二車因而發生碰撞，致陳紅受
    有雙膝、右踝與右足擦挫傷、左胸壁挫傷、臀部挫傷、左大
    腿、左小腿擦挫傷、左膝前十字韌帶撕裂傷、左膝外側半月
    板撕裂傷、左膝外側脛骨平台挫傷等傷害。嗣葉秋菊於肇事
    後在未被有偵查犯罪職權之機關或公務員發覺前，主動向據
    報前往處理之員警坦承肇事而接受裁判。
二、案經陳紅訴由新竹縣政府警察局竹北分局報告臺灣新竹地方
    檢察署檢察官偵查起訴。
    理  由
一、本件被告葉秋菊所犯係死刑、無期徒刑或最輕本刑為3 年以
    上有期徒刑以外之罪，且非高等法院管轄第一審案件，被告
    於本院準備程序進行中，就被訴事實為有罪之陳述，經本院
    認合於刑事訴訟法第273條之1第1 項之規定，裁定進行簡式
    審判程序，合先敘明。
二、認定犯罪事實所憑之證據及理由：
（一）上開犯罪事實，業據被告於警詢、偵查、本院準備程序及
      簡式審判程序中坦白承認（見偵查卷第6-7、48-49頁、本
      院卷第87-90、111-113、115-118頁），核與證人即告訴
      人陳紅之證述相符（見偵查卷第9、10-11、48-49頁），
      復有東元醫療社團法人東元綜合醫院診斷證明書、中國醫
      藥大學新竹附設醫院診斷證明書、道路交通事故現場圖、
      道路交通事故調查報告表（一）（二）、現場暨車損照片
      11張、行車紀錄器影像翻拍照片5張、交通部公路總局新
      竹區監理所竹苗區車輛行車事故鑑定會竹苗區0000000案
      鑑定意見書、交通部公路總局車輛行車事故鑑定覆議會00
      00000案覆議意見書等件在卷可佐（見偵查卷第27、28、1
      3、14-15、21-26、18-20頁、本院卷第37-39、97-100頁
      ），足認被告任意性之自白與事實相符，堪以採信。
（二）按汽車行駛時，駕駛人應注意車前狀況，並隨時採取必要
      之安全措施；汽車行駛至交岔路口左轉彎時，應距交岔路
      口30公尺前顯示方向燈或手勢，換入內側車道或左轉車道
      ，行至交岔路口中心處左轉，並不得占用來車道搶先左轉
      ，道路交通安全規則第94條第3 項、第102 條第1 項第5 
      款定有明文。被告駕車行駛於道路，自應注意遵守上開規
      定，而依道路交通事故調查報告表（一）（二）（偵查卷
      第14-15頁）載明，案發當時天候晴、日間自然光線、柏
      油路面乾燥、無缺陷、無障礙物、視距良好，並無不能注
      意之情事，被告竟疏未注意而肇致本件交通事故，足見被
      告對車禍之發生確有過失甚明。且本件事故經交通部公路
      總局新竹區監理所竹苗區車輛行車事故鑑定會鑑定結果，
      亦認：被告駕駛普通重型機車，行近無號誌路口欲左轉，
      未依規定顯示方向燈且往左偏行時未注意左後來車，為肇
      事原因等情，有交通部公路總局新竹區監理所110年3月31
      日竹苗區0000000案鑑定意見書及交通部公路總局車輛行
      車事故鑑定覆議會110年8月13日0000000案覆議意見書各1
      份附卷可憑（見本院卷第37-39、97-100頁），堪認被告
      對本件車禍之發生確有過失。又告訴人確係因本件車禍受
      有前開傷害，顯然被告之過失與告訴人之傷害間確具有相
      當因果關係無訛。
（三）從而，本件事證明確，被告犯行洵堪認定，應依法論科。
三、論罪科刑：
（一）核被告所為，係犯刑法第284條前段之過失傷害罪。
（二）被告於肇事後留在現場，並向據報前往現場處理之員警供
      承肇事犯罪一節，有被告之新竹縣政府警察局竹北分局警
      備隊道路交通事故肇事人自首情形紀錄表在卷可佐（見偵
      查卷第31頁），是以被告對於未經發覺之犯罪自首而接受
      裁判，爰依刑法第62條前段之規定，減輕其刑。
（三）爰審酌被告素行良好，未能善盡駕駛注意義務，導致告訴
      人受傷之結果，所為實屬不該，又被告雖有上述過失行為
      ，然告訴人亦有過失，與被告同為本件車禍之肇事原因，
      並念及被告犯後坦承犯行，態度尚可，與告訴人就賠償金
      額無法取得共識而未能達成和解，及其自述國中畢業、喪
      偶、育有3子、仍須扶養1名智能障礙之成年子女、目前無
      業、患有慢性疾病、經濟來源為其子每月給付新臺幣5,00
      0元生活費等一切情狀，量處如主文所示之刑，併諭知易
      科罰金之折算標準。
據上論斷，應依刑事訴訟法第273條之1第1項、第299條第1 項前
段，判決如主文。
本件經檢察官林鳳師提起公訴，檢察官翁旭輝、孫立婷到庭執行
職務。
中　　華　　民　　國　　110 　年　　10　　月　　29　　日
                  刑事第五庭    法  官  魏瑞紅
以上正本證明與原本無異。
如不服本判決應於收受本判決後20日內向本院提出上訴書狀，上
訴書狀應敘述具體理由。上訴書狀未敘述上訴理由者，應於上訴
期間屆滿後20日內補提理由書狀於本院(均須按他造當事人之人
數附繕本 )「切勿逕送上級法院」。 
中　　華　　民　　國　　110 　年　　10　　月　　29　　日
                                書記官  呂苗澂
附錄本件論罪科刑法條：
刑法第284條
因過失傷害人者，處 1 年以下有期徒刑、拘役或 10 萬元以下
罰金，致重傷者，處 3 年以下有期徒刑、拘役或 30 萬元以下
罰金。